臺灣板橋地方法院刑事判決　　　　　　 95年度訴緝字第222號
公　訴　人　臺灣板橋地方法院檢察署檢察官
被　　　告　甲○○
　　　　　　　　　　（現另案於臺灣臺北監獄臺北分監執行）
上列被告因毒品危害防制條例案件，經檢察官提起公訴（94年度
毒偵字第4360號），及移送併案審理（95年度毒偵字第81號、第
843 號、第994 號、第2608號），本院依簡式審判程序判決如下
：
    主  文
甲○○施用第一級毒品，累犯，處有期徒刑拾月。扣案海洛因壹
包（鑑餘淨重零點壹柒公克）、海洛因殘渣袋伍只內之微量海洛
因均沒收銷燬之；上開海洛因之外包裝袋陸只、注射針筒玖支、
分裝杓壹支均沒收。又施用第二級毒品，累犯，處有期徒刑捌月
。扣案玻璃球吸食器壹組沒收。有期徒刑部分應執行有期徒刑壹
年肆月。
    事  實
一、甲○○前因施用毒品案件，經本院以89年度易字第1226號刑
    事判決判處有期徒刑五月確定，又因竊盜案件，經本院以89
    年度易字第3805號刑事判決判處有期徒刑八月確定，並經本
    院以90年度聲字第1242號裁定應執行有期徒刑十一月確定。
    復因施用第一級、第二級毒品案件，經本院以91年度易字第
    1053號刑事判決分別判處有期徒刑七月、五月，應執行有期
    徒刑十月確定。上開案件接續執行後，於民國93年5 月12日
    假釋出監，並於同年8 月30日縮刑假釋期滿視為執行完畢。
二、甲○○前因施用毒品案件，經本院以91年度毒聲字第548 號
    裁定令入戒治處所施以強制戒治，並於92年2 月25日執行完
    畢釋放出所另執行他案刑期。
三、詎甲○○仍未悛悔，於前開有期徒刑及強制戒治執行完畢釋
    放後五年內，復基於施用第一級毒品海洛因（下稱海洛因）
    及第二級毒品安非他命（下稱安非他命）之犯意，自94年7
    月間某日起至95年2 、3 月間某日止，在臺北縣三重市○○
    街61巷4 弄3 號住處，以將海洛因粉末摻水稀釋後，再以針
    筒施打手臂之方式，非法施用第一級毒品海洛因多次，及以
    將安非他命粉末置於玻璃球吸食器內，再以火置於其下方燒
    烤使安非他命產生煙霧而加以吸用之方式，非法施用第二級
    毒品安非他命多次，施用頻率為約每星期各施用二次。嗣先
    後於下列時、地為警查獲：
  於94年8 月3 日晚間7 時50分許，在臺北縣蘆洲市○○路
    385 號「嘉年華」汽車旅館231號房內為警查獲。
  於94年12月14日下午4 時30分許，在臺北縣三重市○○○路
    133 巷13號5 樓為警查獲，並扣得其所有之注射針筒三支、
    分裝杓一支、玻璃球吸食器一組及電子磅秤一台等物。
  於95年1 月15日凌晨零時10分許，在臺北縣三重市○○路○
    段125 巷53號前為警查獲，並扣得其所有之海洛因殘渣袋五
    只、注射針筒三支等物。
  於95年1 月16日下午5 時20分許，在臺北縣三重市○○路○
    段與大智街口為警查獲，並扣得其所有之海洛因一包（鑑餘
    淨重0.17公克、空包裝重0.23公克）、注射針筒二支等物。
  於95年1 月24日下午4 時30分許，在臺北縣三重市○○○路
    12號前為警查獲，並扣得其所有之注射針筒一支。
四、案經臺北市政府警察局及其所屬北投分局、中正第二分局、
    臺北縣政府警察局及其所屬三重分局先後報請臺灣板橋地方
    法院檢察署檢察官偵查起訴及移送併案審理。
    理  由
一、本件被告甲○○所犯係死刑、無期徒刑、最輕本刑為三年以
    上有期徒刑以外之罪，其於準備程序中就被訴事實為有罪之
    陳述，經法官告知簡式審判程序之旨，並聽取公訴人及被告
    之意見後，本院業已於96年1 月12日依刑事訴訟法第273 條
    之1 第1 項之規定，合議裁定由受命法官獨任進行簡式審判
    程序，合先敘明。
二、前揭事實業據被告於警詢、偵查及本院審理中均供承不諱，
    而其於上開時、地為警查獲後所採尿液經送臺灣檢驗科技股
    份有限公司，以EIA 酵素免疫分析法初步檢驗，再以GC/MS
    氣相層析質譜儀法確認檢驗結果，確均呈鴉片類（嗎啡）及
    安非他命類陽性反應乙節，亦有該公司94年8 月22日編號CH
    /2005/80285 號、94年12月25日編號CH/2005/C0417 號、95
    年2 月6 日編號CH/2006/11030 號、95年2 月13日編號CH/2
    006/11450 號、95年2 月15日編號CH/2006/11936 號濫用藥
    物尿液檢驗報告、偵辦毒品案件尿液代碼表、查獲煙毒案件
    尿液送驗紀錄簿、毒品危害防制條例犯嫌代碼對照表各一紙
    、偵辦毒品案件尿液檢體委驗單二紙附卷可稽，並有前揭毒
    品海洛因一包（鑑餘淨重0.17公克、空包裝重0.23公克）、
    海洛因殘渣袋五只、供施用毒品之器具注射針筒九支、玻璃
    球吸食器一組、分裝杓一支等物扣案可資佐證；上開扣案海
    洛因一包經送鑑定結果，確實含有海洛因成分等情，復有法
    務部調查局95年3 月3 日調科壹字第060011259 號鑑定通知
    書一紙在卷可按，被告之自白既有上開證據足資補強，應堪
    信為真實。據此，本案事證明確，被告犯行堪以認定。
三、被告前因施用毒品案件，經本院以91年度毒聲字第548 號裁
    定令入戒治處所施以強制戒治，並於92年2 月25日執行完畢
    釋放出所另執行他案刑期等情，有上開裁定書及臺灣高等法
    院被告前案紀錄表各一份在卷可參，其再犯本件施用第一級
    、第二級毒品之罪，係於強制戒治執行完畢釋放後，五年內
    再犯該條例第10條第1 項、第2 項之罪，依毒品危害防制條
    例第23條第2 項規定，應逕予論罪科刑。
四、論罪科刑部分：
(一)按海洛因、安非他命分別係毒品危害防制條例第2 條第2 項
    第1 款、第2 款所定之第一級、第二級毒品，核被告所為，
    係犯上開條例第10條第1 項之施用第一級毒品罪及同條第2
    項之施用第二級毒品罪。其為施用第一級毒品海洛因、第二
    級毒品安非他命而持有之行為，為其施用之高度行為所吸收
    而不另論罪。其所犯上開二罪間，犯意各別、行為互殊，應
    予分論併罰。又本件被告雖有多次施用第一級、第二級毒品
    之犯行，然查原刑法第56條連續犯之規定業於94年2 月2 日
    修正時予以刪除，並自95年7 月1 日起生效施行，而毒品危
    害防制條例所稱之毒品，係指具有「成癮性」、濫用性及對
    社會危害性之麻醉藥品與其製品及影響精神物質與其製品，
    此觀該條例第2 條第1 項之規定自明，是該條例第10條所定
    之施用毒品罪，對應上開毒品所具有之「成癮性」可知，其
    構成要件在本質上應即含有「習慣性」反覆為同一施用行為
    之意涵，是該罪所針對之施用毒品行為，在自然概念上雖可
    能有數行為，然實係施用毒品者基於持續施用毒品動機之單
    一犯罪計劃，所賡續而為之集合行為，所侵害之法益亦均屬
    相同之社會法益，於法律上應評價為「集合犯」，而屬實質
    上一罪，論以一罪為己足，無庸就其每一次施用毒品行為各
    別評價後依連續犯或數罪併罰方式處斷，附此敘明。
(二)本件檢察官原雖僅就被告於94年8 月4 日上午11時15分許為
    警採尿前26小時、96小時內之某時分別有施用第一級、第二
    級毒品之行為起訴，惟被告自94年7 月間某日起至95年2 、
    3 月間某日止所為多次施用第一級毒品海洛因、第二級毒品
    安非他命之行為，既應屬集合犯之實質一罪關係，即應為起
    訴效力所及，基於審判不可分之原則，本院自應併予審究，
    附此敘明。
(三)上開修正後刑法第47條第1 項係規定「受徒刑之執行完畢，
    或一部之執行而赦免後，五年以內故意再犯有期徒刑以上之
    罪者，為累犯，加重本刑至二分之一」，與修正前刑法第47
    條規定「受有期徒刑之執行完畢，或受無期徒刑或有期徒刑
    一部之執行而赦免後，五年以內再犯有期徒刑以上之罪者，
    為累犯，加重本刑至二分之一」雖有所不同，然若被告再犯
    者係故意犯罪，則不論依修正前、後之規定，均成立累犯，
    對於被告即無有利不利之情形，亦應依一般法律適用原則，
    逕行依裁判時之修正後刑法第47條第1 項之規定論處。據此
    ，本件被告前因施用毒品案件，經本院以89年度易字第1226
    號刑事判決判處有期徒刑五月確定，又因竊盜案件，經本院
    以89年度易字第3805號刑事判決判處有期徒刑八月確定，並
    經本院以90年度聲字第1242號裁定應執行有期徒刑十一月確
    定。復因施用第一級、第二級毒品案件，經本院以91年度易
    字第1053號刑事判決分別判處有期徒刑七月、五月，應執行
    有期徒刑十月確定；上開案件接續執行後，於93年5 月12日
    假釋出監，並於同年8 月30日縮刑假釋期滿視為執行完畢乙
    節，有臺灣高等法院被告前案紀錄表一份在卷可按，其受有
    期徒刑執行完畢後五年內，故意再犯本件有期徒刑以上之罪
    ，為累犯，應依修正後刑法第47條第1 項之規定加重其刑。
(四)本院爰審酌被告前已有因施用毒品而經強制戒治及判處徒刑
    之紀錄，有上開被告前案紀錄表一份在卷可按，猶再犯本件
    施用毒品之犯行，顯見其仍不知悔改，惟其施用毒品係自戕
    行為，對他人法益尚無具體危害，及其施用毒品之動機、次
    數、期間，犯罪後坦承犯行之態度等一切情狀，分別量處如
    主文所示之刑，並定其應執行之刑，以示懲儆。
(五)按數罪併罰，有二裁判以上者，依刑法第51條規定，定其應
    執行刑，刑法第53條定有明文。本件被告行為後，前於94年
    2 月2 日修正公布之刑法，已自95年7 月1 日起施行，其中
    修正後刑法第2 條之規定，乃係關於新舊法比較適用之準據
    法，其本身無關行為可罰性要件之變更，故於95年7 月1 日
    刑法修正施行後，如有涉及比較新舊法之問題，即應逕依修
    正後刑法第2 條第1 項規定，為「從舊從輕」之比較。經查
    ：修正前刑法第51條第5 款規定：「宣告多數有期徒刑者，
    於各刑中之最長期以上，各刑合併之刑期以下，定其刑期。
    但不得逾二十年」，修正後該條款則規定：「宣告多數有期
    徒刑者，於各刑中之最長期以上，各刑合併之刑期以下，定
    其刑期。但不得逾三十年」，綜合比較結果，修正後之規定
    並非較有利於被告，是揆諸前揭刑法第2 條第1 項前段規定
    ，即應適用修正前刑法第51條第5 款之規定定其應執行之刑
    ，併此敘明。
(六)扣案之海洛因一包驗餘淨重0.17公克，及海洛因殘渣袋五只
    內微量海洛因均係第一級毒品，不論屬於犯人與否，皆應依
    毒品危害防制條例第18條第1 項前段規定沒收銷燬之。又被
    告行為後，刑法第38條第1 項第2 款、第3 項雖亦於94年2
    月2 日修正公布，並自95年7 月1 日起施行，然僅係將該條
    第1 項第2 款刪除「供」之贅字，及將該條第3 項中之「犯
    人」修正為「犯罪行為人」，顯僅為文字用語之修正，實質
    內容並未變更，實際上對被告亦無有利、不利情形，當非屬
    法律之變更，即無比較適用之問題，應依一般法律適用原則
    ，適用裁判時法即現行刑法第38條第1 項第2 款、第3 項之
    規定（參見最高法院95年度第21次刑事庭會議決議意旨）。
    據此，上開海洛因之外包裝袋一只（重0.23公克）、海洛因
    殘渣袋之外包裝袋五只，有防制毒品裸露、潮濕、便於攜帶
    之功能，與注射針筒九支、分裝杓一支、玻璃球吸食器一組
    均為被告所有供犯本件施用毒品犯行所用之物，業據其供承
    在卷，爰併依刑法第38條第1 項第2 款之規定併予宣告沒收
    之。另扣案電子磅秤一個，與被告施用毒品之犯行並無直接
    關聯，爰不予以宣告沒收，附此敘明。
據上論斷，應依刑事訴訟法第273 條之1 第1 項、第299 條第1
項前段，毒品危害防制條例第10條第1 項、第2 項、第18條第1
項前段，刑法第11條前段、第2 條第1 項前段、第47條第1 項、
修正前刑法第51條第5 款、刑法第38條第1 項第2 款，判決如主
文。
本案經檢察官吳宗光到庭執行職務。
中　　華　　民　　國　　96　　年　　3 　　月　　16　　日
                  刑事第十七庭  法　官 張紹省
以上正本證明與原本無異。
如不服本判決應於送達後十日內向本院提出上訴狀。
                                書記官 周雅玲
中　　華　　民　　國　　96　　年　　3 　　月　　23　　日
附錄本案論罪科刑法條全文：
毒品危害防制條例第10條第1項
施用第一級毒品者，處六月以上五年以下有期徒刑。
施用第二級毒品者，處三年以下有期徒刑。
